【裁判字號】    91,訴,540
【裁判日期】    920729
【裁判案由】    偽造文書
【裁判全文】
臺灣高雄地方法院刑事判決                          九十一年度訴字第五四號
    公  訴  人  臺灣高雄地方法院檢察署檢察官
    被      告  己○○
右列被告因偽造文書案件，經檢察官提起公訴（九十一年度偵字第八九八號），本院
判決如左：
    主  文
己○○行使偽造私文書，足以生損害於公眾及他人，處有期徒刑月，如易科罰金，
以佰元折算壹日。緩刑貳年。
偽刻之「辛○○」印章壹枚、興冠福企業有限公司之公司章程上偽造之「辛○○」署
押及印文各壹枚、興冠福企業有限公司設立登記事項卡上偽造之「辛○○」印文壹枚
，均沒收之。
    事  實
一、己○○於民國八十二年十一月間，因欲成立興冠福企業有限公司（以下簡稱「興
    冠福公司」），竟基於偽造私文書之犯意，未經辛○○之同意，以不詳方法取得
    辛○○之身分證影本，連同其於不詳時間、地點，委託不知情之刻印業者代刻之
    「辛○○」印章，均交由不知情之會計師庚○○作為申請成立興冠福公司之用，
    該不知情之會計師庚○○遂於興冠福公司之公司章呈上，接續偽造「辛○○」之
    署押及盜蓋「辛○○」印文各一枚，並於興冠福公司設立登記事項卡上盜蓋「辛○○」印文一枚，而偽造興冠福公司之公司章程及設立登記事項卡等私文書後，
    再於同年十一月十五日，由庚○○持以向主管機關即前台灣省政府建設廳提出申
    請而行使之，致使不知情之台灣省政府建設廳承辦公務員，將此不實事項登載於
    興冠福公司之設立登記事項卡上，而同意興冠福公司之成立，足生損害於辛○○
    及主管機關對於公司設立列管之正確性。嗣後辛○○於八十九年一月間，接獲財
    政部南區國稅局台南分局函文通知其應補繳新台幣八萬六千二百二十九元之稅款
    ，始查知上情。
二、案經辛○○訴由台灣台南地方法院檢察署呈請台灣高等法院檢察署令轉台灣高雄
    地方法院檢察署檢察官偵查起訴。
    理  由
一、訊據被告己○○固不否認有於八十二年間成立興冠福公司，並將告訴人辛○○之
    印章及身分證影本，交付不知情之會計師代辦申請興冠福公司成立之事項，惟矢
    口否認有何偽造文書之犯意，辯稱：當時我要成立興冠福公司，所以找一些人當
    股東，年底還可以分紅，我是找丙○○及壬○○，而立炫公司股東丁○○是提供
    甲○○、戊○○及辛○○之資料，當天丁○○是將戊○○、甲○○及辛○○的身
    分證影本，以及甲○○的房屋稅單等資料，均放在一個紙袋內，一併於立炫公司
    的辦公室內交給我的云云。經查：
  (一)被告雖一再指稱告訴人辛○○之身分證影本係證人丁○○拿給伊的云云，惟證人
    丁○○證稱：我是立炫公司的股東，原本是被告的客戶，立炫公司與興冠福公司
    並沒有合夥關係，立炫公司是向興冠福公司買貨，所以我和被告只有在結帳、對
    帳時有接觸，我並沒有將辛○○的身分證影本拿給被告，戊○○是立炫公司的會
    計小姐，她有同意擔任興冠福公司的股東，甲○○的先生乙○○也是立炫公司的
    股東，我知道被告有找甲○○擔任興冠福公司的股東，但我也不知道被告是如何
    取得甲○○的身分證影本等語（見本院九十一年十月九日訊問筆錄），是證人丁○○已堅決否認有將告訴人之身分證影本交與被告一情。
  (二)證人即被告之夫壬○○證稱：我和我太太（即被告）去拿資料當時，丁○○正好
    在幫小狗洗澡，我有看到他拿一個信封給我太太，但他們並沒有將信封打開來看
    ，所以當時我並不知道裡面是裝什麼等語；然被告卻供稱：當時我們只是坐著聊
    天，在現場時我們有將那些資料從信封中抽出來看，所以我先生知道那些資料的
    內容云云（均見本院九十一年十一月十二日訊問筆錄），是證人壬○○所述則已
    與被告所述有所差異，且證人壬○○既證稱其不知道證人丁○○交與被告之該只
    信封內，究係裝有哪些文件資料，是尚難以證人壬○○之前開證述，作為有利於
    被告之認定。
  (三)被告雖供稱：戊○○的資料是丁○○拿給我的，我從來沒有向戊○○洽談過要找
    她當股東的事，而且後來興冠福公司的帳都是戊○○在記的云云（見本院九十二
    年四月十一日訊問筆錄）。惟證人即興冠福公司股東戊○○於偵查中即證稱：「
    是我與己○○認識，她叫我加入股東」等語明確（見八十九年偵緝字第一五五一
    號偵查卷第七十八頁），於本院調查時復證稱：當時是被告在立炫公司詢問我的
    意見，我有問老闆丁○○，他也說可以，所以我就同意了，我有親自將身分證影
    本交給被告去辦，我並沒有參與興冠福公司的營運或記帳工作，是立炫公司向興
    冠福公司買貨而已等語（見本院九十二年四月十一日訊問筆錄），則已與被告供
    稱股東戊○○之資料亦為證人丁○○拿給她的云云，有所未符。
  (四)另被告又辯以：丁○○是將戊○○、甲○○及辛○○的身分證影本，以及甲○○
    的房屋稅單等資料均放在紙袋內，一併交給我的云云。惟查，證人即興冠福公司
    股東甲○○於偵查中證稱：我的證件是我先生乙○○拿給被告的等語，證人即甲○○之夫乙○○於偵查中亦證稱：我有拿甲○○的身分證件給被告等語明確（均
    見八十九年偵緝字第一五五一號偵查卷第九十五頁）；證人乙○○於本院調查時
    復證稱：我知道我太太甲○○擔任興冠福公司的股東，而且當時被告是借甲○○
    名下房子的地址去成立該公司的，我是直接將房屋的相關資料拿給被告的，並沒
    有透過丁○○，我也未曾將我太太的身分證件交給丁○○，因我與被告的先生壬○○是好朋友，才將該房屋借給被告成立公司，丁○○應該不知道此事，是至興
    冠福公司倒閉後，每年繳交的房屋稅仍須以營業用稅率課稅，貴了幾千元，我向
    丁○○抱怨時才提及此事等語（見本院九十二年四月二十九日），核與證人丁○○於本院調查時證稱：甚至乙○○將房屋提供給被告當營業場所，也是乙○○事
    後提到時我才知道的等語（見本院九十二年四月十一日訊問筆錄），均大致相符
    。
  (五)再證人丁○○、戊○○及甲○○等人與被告並無怨隙，證人乙○○尚與被告之夫
    壬○○係多年好友，此為被告所自承，是證人等實無攀誣被告之必要；綜合前開
    證人丁○○、甲○○、戊○○及乙○○等人之證述，足認被告辯以股東戊○○、
    甲○○及辛○○的身分證影本，以及甲○○的房屋稅單等資料均係證人丁○○交
    付與伊云云，尚有事實有間，應係臨訟卸責之詞。本件被告既自承其有將告訴人
    辛○○之身分證影本及印章交與不知情之會計師，又對前開物品之來源交代不清
    ，且告訴人明確指稱其並未同意被告擔任興冠福公司之股東，是被告顯係在未經
    告訴人同意之情形下，以不詳方法取得告訴人之身分證影本，並委託不知情之刻
    印業者代刻告訴人印章，再交由不知情之會計師作為申請成立興冠福公司之用無
    訛。此外，復有興冠福公司之公司章程、公司登記申請書、公司設立登記事項卡
    、委託書、查核報告書、股東繳納股款明細表及資產負債表等影本各一份、興冠
    福公司股東丙○○、壬○○、戊○○、甲○○及辛○○之身分證正反面影本等資
    料在卷可按。本件事證明確，被告犯行堪以認定。
二、核被告所為，係犯刑法第二百十六條、第二百十條之行使偽造私文書罪及同法第
  二百十四條之使公務員登載不實事項罪。被告利用不知情刻印店人員偽刻告訴人
    印章一枚，並委由不知情之會計師庚○○於公司章程上，偽造告訴人之署押及印
    文各一枚，及於公司設立登記事項卡上盜蓋告訴人印文一枚之行為，均應論以間
    接正犯。被告偽造印章、印文及署押之行為係偽造私文書之階段、部分行為；又
    其偽造私文書後持以行使，其偽造之低度行為為行使之高度行為所吸收，均不另
    論罪。被告委由不知情之會計師於公司章程上偽造告訴人之署押及印文各一枚，
    及於股東同意書上盜蓋告訴人印文一枚，應係在單一偽造文書犯意下之接續行為
    ，應論以單純一罪。又被告所犯前揭二罪，有方法、目的之相牽連關係，依刑法
    第五十五條之規定，應依較重之行使偽造私文書罪處斷。爰審酌被告為成立興冠
    福公司，而未經告訴人之同意，即將告訴人列為股東，足生損害於告訴人及主管
    機關對於公司設立列管之正確性段，其於本院審理時，雖未能坦承犯行，惟其本
    件犯罪情節尚非重大等一切情狀，量處如主文所所示之刑；再被告行為後，刑法
    第四十一條已於九十年一月十日修正公布，於同年月十二日生效，由原來「犯最
    重本刑為三年以下有期徒刑以下之刑之罪，而受六個月以下有期徒刑或拘役之宣
    告」為得易科罰金之要件，修正為「犯最重本刑為五年以下有期徒刑以下之刑之
    罪，而受六個月以下有期徒刑或拘役之宣告」為得易科罰金之要件，其修正後規
    定得宣告易科罰金之範圍，較修正前之舊法為廣，比較新舊法結果以新法有利於
    被告，自應依刑法第二條第一項前段之規定，適用裁判時之法律即修正後之刑法
    第四十一條第一項，並諭知易科罰金之折算標準。再查被告前未曾受有期徒刑以
    上刑之宣告，有台灣高等法院被告全國前案紀錄表附卷可稽，素行尚稱良好，因
    一時失慮，偶罹刑典，本院認其經此刑之宣告後，應知警惕而無再犯之虞，本院
    因認暫不執行其刑為當，予以宣告緩刑二年，用啟自新。被告所偽刻之「辛○○
    」印章一枚，尚無積極證據證明業已滅失，與興冠福公司之公司章程上偽造之「
    辛○○」署押及印文各一枚，及公司登記事項卡上偽造之「辛○○」印文一枚，
    均應依刑法第二百十九條之規定，宣告沒收之。
據上論斷，應依刑事訴訟法第二百九十九條第一項前段，刑法第二條第一項前段、第
二百十六條、第二百十條、第二百十四條、第五十五條、修正後第四十一條第一項、
第七十四條第一款、第二百十九條、罰金罰鍰提高標準條例第一條前段、第二條，判
決如主文。
本案經檢察官李允煉到庭執行職務。
中      華      民      國      九十二      年    七    月    二十九    日
                                  臺灣高雄地方法院刑事第一庭
                                      審判長法官  林水城
                                            法官  謝雨真
                                            法官  盧怡秀
右正本證明與原本無異。
如不服本判決，應於判決送達後十日內，向本院提出上訴狀。
                                          書記官  林佳蓉
中      華      民      國      九十二      年    七    月    三十      日
附錄論罪科刑法條：
中華民國刑法第二百一十條 (偽造變造私文書罪)
偽造、變造私文書，足以生損害於公眾或他人者，處五年以下有期徒刑。
中華民國刑法第二百一十四條 (使公務員登載不實罪)
明知為不實之事項，而使公務員登載於職務上所掌之公文書，足以生損害
於公眾或他人者，處三年以下有期徒刑、拘役或五百元以下罰金。
中華民國刑法第二百一十六條 (行使偽造變造或登載不實之文書罪)
行使第二百十條至第二百十五條之文書者，依偽造、變造文書或登載不實
事項或使登載不實事項之規定處斷。


司法院資訊處製作；財團法人民間司法改革基金會備份。
